臺灣高等法院民事判決　　　　　　　　　　　　　　　九十二年度重上字第九六號
　　　上　訴　人　鉅仁科技股份有限公司
　　　法定代理人　洪榮凱
　　　訴訟代理人　陳哲宏律師
　　　被　上訴人　台灣柯達股份有限公司
　　　法定代理人　糜明德
　　　訴訟代理人　謝穎青律師
　　　　　　　　　魏家弘律師
右當事人間請求給付貨款事件，上訴人對於中華民國九十二年一月十四日臺灣士林地
方法院九十一年度訴字第八五九號第一審判決提起上訴，本院於中華民國九十三年七
月二十七日言詞辯論終結，判決如下：
    主    文
上訴駁回。
第二審訴訟費用由上訴人負擔。
    事    實
甲、上訴人方面：
一、聲明：
  (一)原判決關於駁回上訴人後開第二項之訴部分廢棄。
  (二)被上訴人應給付上訴人新台幣（下同）六百八十萬一千零三十三元整，及自起訴
    狀繕本送達翌日起至清償日止，按年息百分之五計算之利息。
  (三)上訴人願供擔保，請准宣告假執行。
二、陳述：除與原判決記載相同者，茲引用之外，補陳略稱：
  (一)依九十年八月十四日報價單之記載，報價項目有五項總價為九百八十萬元整，其
    中已含 Dryview8700 PACS Link（下稱Dryview8700），況Dryview8700在世界各
    地都有銷售亦為被上訴人不爭之事實，故九十年九月三日之採購確認單上之商品
    數量雖有錯載，但其上明列 Dryview8700之價格為一百五十五萬七千元，被上訴
    人既然於開立發票時在備註欄中記載採購確認單之編號，顯見被上訴人係依採購
    確認單開立發票，而承認 Dryview8700之價格，且被上訴人從未為贈與之意思表
    示，自難謂 Dryview8700為贈品，因此上訴人九十一年三月五日據以計算單價之
    折數並無錯誤。況被上訴人在上訴人多次請求下均不願提出Dryview8700 之價格
    文件，依民事訴訟法第二百八十二條之一及三百四十五條規定，應認上訴人之主
    張為真，若被上訴人主張 Dryview8700係贈品，應由被上訴人就該部分負舉證責
    任。
  (二)本件經上訴人向被上訴人要約，希望就中壢壢新醫院及桃新醫院之工程，若有追
    加訂貨之情形，被上訴人可提供與九十年八月十四日相同之優惠價格，被上訴人
    於九十年十二月二十八日承諾，並於報價單上載明比照辦理之字樣，顯見兩造已
    就追加訂貨之單價達成合意，此即屬繼續性供給契約，緣是，上訴人此後追加訂
    貨僅需告知被上訴人所需品名及數量已足，縱報價試算表上所列單價記載有誤，
    亦不影響該項繼續性供給契約之存在，但被上訴人竟未依兩造合意之繼續性供給
    契約履行其契約義務，自足認被上訴人應負債務不履行之責。
  (三)縱兩造間未成立繼續性供給契約，兩造間之合意亦生債務拘束之效力：兩造間之
    比照辦理合意，其標的即為報價單上所列項目，至於各項目之價格雖未明確列出
    ，惟既有各項目之Special Price、報價單各項目以Special Price算之總價及最
    後成交之總價等資訊，則各項目於成交時之價格即可經由計算得出，自屬可得確
    定，而依最高法院九十年度台上字第九八七號判決意旨可知，本件價金雖未明列
    而僅為可得確定，應不影響兩造間「比照辦理合意」之成立，而比照辦理在法律
    性質上屬債務拘束契約，故縱兩造間並未成立繼續性供給契約，被上訴人仍應依
    債務拘束契約，履行契約，故被上訴人不依約履行，仍屬債務不履行。
  (四)證人鄭裕仁及黃淑女分別在被上訴人公司任職十年及二十年，與被上訴人關係密
    切，其證言是否可信已有可疑，況二人於出庭作證，對於相關問題之答覆多有迴
    避，並刻意呼應被上訴人之主張，故二人之證詞欠缺可信度。
三、證據：除援用第一審所提立證方法外，另補提被上訴人公司產品介紹網頁、產品
    價目表、中央銀行新台幣對美元銀行間成交收盤價、律師函、被上訴人機器修理
    及保養合約乙份、發票乙份、吳明軒著中國民事訴訟法節本（以上皆為影本）為
    證，並聲請訊問證人鄭裕仁、黃淑女。
乙、被上訴人方面：
一、聲明：
  (一)上訴駁回。
  (二)如受不利之判決，被上訴人願供擔保，請准免為假執行。
二、陳述：除與原判決記載相同者，茲引用之外，補陳略稱：
  (一)被上訴人同意比照辦理者，係以上訴人若於九十年十二日三十日起三十日內訂購
    ，與九十年八月十四日整批採購相同產品，得享同樣之優惠價格，但上訴人既未
    於被上訴人限定之期限內答覆，自應認該報價已失其效力，而兩造除九十年八月
    十四日之採購外，確實無其他採購合意。而九十年八月十四日之採購，採購單上
    並未記載最終交易價格之各項單價或最終交易折扣，而係以整批成交，並由被上
    訴人贈送一套 Dryview8700為贈品，顯見所謂「比照辦理」係以整批交易為標的
    ，縱被上訴人同意者係各項物品之折扣額相同，但上訴人並未於期日內提出請求
    ，故上訴人之主張渠於九十一年三月五日之採購應享與九十年八月十四日相同價
    格云云，並不足採。況上訴人於九十一年三月五日自行計算之採購單價與原約定
    者並不符合，渠據該採購稱被上訴人未履行契約云云，更屬無稽。
  (二)損害賠償請求權之前提係雙方有契約存在，惟上訴人迄今仍無法證明其已依九十
    年十二月二十八日之新報價單向被上訴人採購，而上訴人於九十一年三月五日所
    提出之試算表，產品價格與九十年十二月二十八日之報價單不符，請其提出說明
    ，但上訴人不予理會，亦未就其價格提出任何解釋或說明，自無認其主張為真。
    況上訴人更以律師函要求被上訴人接受其九十一年三月五日之試算表，顯見上訴
    人係要求被上訴人以低於雙方合意之價格出貨，既上訴人所主張之價格非雙方所
    合意者，自應視為新要約，被上訴人既拒絕接受，上訴人自無由向被上訴人請求
    任何賠償。
  (三)證人黃淑女於九十二年十月二十九日證稱，其收到者為產品數量第三項及第四項
    未為修改之採購確認單，黃淑女於收到該採購確認單後，因發現其上所載數量及
    單價不符，故打電話給上訴人本件承辦人林先生，而林先生表示該採購單係上訴
    人內部文件，黃淑女即向林先生表示該次採購係依八月十四日之契約，至於被上
    訴人在發票上備註欄記載採購確認單編號，係因採購確認單上之金額及數量錯誤
    ，其無法將採購確認單作為發票之附件，故另行製作送貨明細作為發票之附件，
    再將該採購確認單編號列為發票備註欄中以便上訴人公司內部作業及付款之用，
    並非承認上訴人九月三日所提出之採購確認單之內容，此亦可由上訴人之代表人
    洪榮凱先生，於九十年十二月二十八日仍持九十年八月十四日之報價單之內容要
    求比較辦理，而非九月三日之採購確認單內容，要求比照辦理可稽，故上訴人之
    主張顯非屬實。
三、證據：除援用第一審所提立證方法外，補提上訴人確認單單價之折扣數計算表、
    被上訴人就Dryview 8700與他人交易憑證影本乙份、被上訴人帳務作業憑證乙份
    （以上皆為影本）為證。
    理　　由
一、被上訴人法定代理人原為邱文宗，於本院訴訟進行中變更為糜明德，此有上訴人
    提出該公司變更登記表在卷可稽（見本院卷第一０四至一０六頁），故被上訴人
    依法聲明承受訴訟，於法並無不合，本院自應准許。上訴人於本院言詞辯論期日
    時撤回一百五十五萬七千元部分之起訴，經被上訴人同意，依法亦應准許。
二、上訴人起訴主張：上訴人因承攬中壢壢新醫院之第一期工程，需被上訴人供應醫
    療設備，乃於九十年八月十四日以總價九百八十萬元之價格向被上訴人購買Koda
    K PACS DirectView CR800 Package、Remote Operational Pannel、GP 35X43、
    GP 24X30以及Dryview 8700 PACS Link等產品，嗣因雙方均知中壢壢新醫院第二
    期以後工程仍將追加設備，復於九十年十二月二十八日在同一紙報價單上由被上
    訴人載明：「針對中壢壢新醫院，若有追加訂貨的狀況，柯達公司同意比照本報
    價單處理之，桃新醫院比照辦理。」。上訴人乃於九十一年三月五日向被上訴人
    訂購 KodaK PACS DirectView CR800 Package、GP 35X43、GP 24X30。詎被上訴
    人竟反悔，拒絕以兩造於九十年八月十四日合意之價格售予上訴人，而於九十一
    年四月十七日提出新的報價單，上訴人因被上訴人拒絕依前揭合意履約供貨予上
    訴人，上訴人乃於九十一年五月二十九日催告被上訴人依約履行，被上訴人仍拒
    絕依約履行，已構成可歸責於被上訴人之債務不履行，自應賠償上訴人因此所受
    之包括增加人力費用之積極損害四百二十五萬元整及利益減少之消極損害二百五
    十五萬一千零三十三元。
三、被上訴人則以：兩造於九十年八月十四日所訂之買賣契約中Dryview 8700之產品
    係贈品，故該次買賣之報價單上並無該項產品之報價，被上訴人雖於九十年十二
    月二十八日在九十年八月十四日之報價單上記載「計對中壢壢新醫院，若有追加
    訂貨的狀況，被上訴人公司同意比照本報價單處理之，桃新醫院比照辦理」，惟
    該報價單有效期限僅為三十日，上訴人延至九十一年三月五日所為之採購意思表
    示，已逾被上訴人提出報價所附之期限，自無拘束被上訴人之效力。又上訴人於
    九十一年三月五日以「報價試算表」所提出之追加訂貨，其上所載之數量及金額
    均與雙方九十年十二月二十八日所約定不符，被上訴人自不受上訴人九十一年三
    月五日所為採購意思表示之拘束。又上訴人主張之損害賠償及其數額，均無法舉
    證證明之，被上訴人自不負損害賠償之責等語資為抗辯。
四、上訴人主張兩造於九十年八月十四日以總價九百八十萬元之價格訂定採購合約，
    由上訴人向被上訴人購買KodaK PACS DirectView CR800 Package、Remote Oper
    ational Pannel、GP 35X43、GP 24X30以及Dryview 8700 PACS Link等產品。復
    於九十年十二月二十八日在同一紙報價單上由被上訴人之法定代理人載明：「針
    對中壢壢新醫院，若有追加訂貨的狀況，柯達公司同意比照本報價單處理之桃新
    醫院比照辦理。」之事實，有兩造所提九十年八月十四日報價單影本一份可憑（
    原審卷第三十頁），被上訴人對於報價單為真正，並不爭執，堪信報價單為真實
    。
五、上訴人主張依前揭九十年十二月二十八日之比照辦理合意，兩造已成立繼續性供
　　給契約，被上訴人負有依約供給上訴人契約內所列商品之義務，上訴人已於九十
  　一年三月五日依約向被上訴人訂購KodaK PACS DirectView CR800 Package、GP3
    5X4 3、GP  24X30等產品，因被上訴人拒絕履約，應負損害賠償責任，並提出九
    十一年三月五日報價試算表影本一份為證（原審卷第九十七頁），被上訴人就已
    收受前開報價試算表之事實並不否認，惟抗辯該要約已逾三十日之期限及該要約
    所列產品之價格與數量不符前揭九十年十二月二十八日報價單之約定，自不足拘
    束被上訴人等語。經查：
  (一)系爭九十年八月十四日報價單上雖有「本報價有效期限三十天」之記載（見原審
    卷三十頁），惟由被上訴人於九十年十二月二十八日於系爭報價單所載：「針對
    中壢壢新醫院，若有追加訂貨的狀況，柯達公司同意比照本報價單處理之桃新醫
    院比照辦理。」之文義觀之，顯係計對後續尚未確定是否採購之商品需求所為之
    意思表示，且其所謂「比照辦理」應指商品及價格而言，而非該報價單上所有之
    記載項目，故被上訴人所辯上訴人於九十一年三月五日報價試算表已逾三十日之
    期限云云，尚無可取。
  (二)茲應審酌者，乃上訴人於九十一年三月五日提出之報價試算表是否與兩造九十年
  　八月十四日之合意相符。經查，依前揭九十年八月十四日報價表所載，系爭Koda
    K PACS DirectView CR800 Package、remote operational pannel、GP 35X43、
    GP 24X30等四項產品之折扣價 (special price)各為二百四十六萬元、二十五萬
    七千元、二萬九千三百元、二萬二千四百元，嗣後再經折扣，雖未明列其折扣後
    之單價，惟依該次買賣之原總價為一千零七十一萬五千四百元（共三套，不含稅
    ），含稅價格則為一千一百二十五萬一千一百七十元，與實際成交價九百八十萬
    元之比率計算，該次全部商品之折扣價後之折扣約為○．八七折（0000000÷000
    00000＝0.87），而上訴人於九十一年三月五日所提報價試算表所載KodaK  PACS
    Direct View CR800Package、GP 35X43、GP 24X30等產品之單價，雖與前揭九十
    年八月十四日報價單所載折扣價 (special price ）相符，惟再折扣之價格則各
    為一百九十二萬九千百二百八十五元、二萬二千九百七十八元、一萬七千五百六
    十七元，相當於原折扣價之○．七八折 (以KodaK PACS DirectView CR800 Pack
    age為例，0000000÷0000000＝0.00000000000），顯與前揭兩造於九十年八月十
    四日所達成之成交價（○．八七折）不符，則上訴人於九十一年三月五日所提報
    價試算表應屬一新要約，而非兩造原合意之範圍，被上訴人既另於九十一年四月
    十七日提新之報價單（原審卷第七十二頁）予上訴人，依民法第一百六十條第二
    項之規定，顯係視為被上訴人拒絕原要約而為新要約，上訴人復未就該新要約為
    承諾，兩造間之意思表示顯未一致，契約尚未成立；雖上訴人主張九十年八月十
    四日交易時，項目共有五項，即除了上四項外，尚有Dryview 8700產品一台，其
    價格為一百七十萬元，因此九十年八月十四日交易五項含稅總額為一千二百四十
    九萬六千四百七十元，而經折扣後之價格為九百八十萬元，顯然雙方之折扣約為
    ０．七八折，以該折扣計算，則上訴人九十一年三月五日之報價表之價格確實與
    八月十四日之折扣相符云云，惟被上訴人抗辯Dryview 8700係該次採購之贈品，
    並非上訴人所購買者等語，經查九十年八月十四日之報價單上，系爭  Dryview
    8700產品並無列明其價格，上訴人主張該價格為一百七十萬元，已無依據，則其
    將之加入總價，再謂折扣達０．七八折云云，自亦難認可採；此並有證人即被上
    訴人公司當時參與磋商之鄭裕仁於本院證稱：「原本壹仟多萬元的東西經磋商之
    後我們以九百八十萬元成交，第五項產品八七００我們贈送給他們。」（本院卷
    第一二０頁），及證人即被上訴人公司負責醫療器材部門之黃淑女於本院證稱：
    「我沒有參與磋商，我只有被要求到場。洪先生、鄭先生討論完了，因為沒有辦
    法拿出去打字，我才在報價單寫上去的，我改的部分洪先生也有簽字，本來這個
    價錢沒有贈送八七００的，因鄭先生爭取，才有送八七００，之後大家說合作愉
    快就簽名。」（見本院卷第一一六頁），再證諸九十年八月十四日之報價單，亦
    明載 KodaK  PACS DirectView CR800 Package、remote operational pannel、
    GP35X4 3、GP 24X 30 等四項產品之單價各為二百四十六萬元、二十五萬七千元
    、二萬九千三百元、二萬二千四百元，則單套價總共三百五十七萬一千八百元，
    三套則為一千零七十一萬五千四百元，含稅則為一千一百二十五萬一千一百七十
    元，折扣後之價格則為九百八十萬元，顯然在列單套之總價格時完全未將Dryview
    8700加入，三套之價格亦無將之列入，乃至總價（含稅）之價格，仍無將Dryview
    8700之價格加入，從而可認被上訴人抗辯Dryview 8700係贈品乙節非虛，而上訴
    人主張九十年八月十四日交易是五項含稅總額為一千二百四十九萬六千四百七十
    元云云，即顯然與九十年八月十四日之報價單書面記載之一千一百二十五萬一千
    一百七十元不符，而含稅後之總價與兩造達成之九百八十萬元成交價相比，計算
    其折扣係０．八七折，顯然不是上訴人主張之０．七八折，則其主張九十一年三
    月五日之報價試算表與九十年八月十四日之０．七八折相符云云，並不足採。
  (三)上訴人復主張其九十年九月三日以ＰＡ０５─ＫＤ─００１之採購確認單明列系
    爭Dryview 8700 PACS Link產品價格為一百五十五萬七千元，經被上訴人確認後
    出貨，並開立發票，註明係ＰＡ０５─ＫＤ─００１之採購確認單，可見兩造間
    就系爭Dryview 8700產品，並非贈品，而係單價為一百五十五萬七千元云云，並
    提出採購確認單影本一份為證（附原審卷第十一頁，下稱採購單甲），惟查該採
    購單甲關於GP 35X43及GP 24X30之數量依序列載為二十及十二，再用筆改成六十
    及三十六，被上訴人對於該經過改過之採購單甲否認有收受，而另行提出未經改
    過之採購確認單（附本院卷第一六九頁，下稱採購單乙），亦即採購單乙關於GP
    35X43及GP 24X30之數量依序列載為二十及十二；經查採購單甲關於GP 35X43 及
    GP 24X30之單價各列載為二萬六千八百四十三元、二萬零三百八十四元，而數量
    則經改為各六十套及三十六套，則依此計算，GP35X43 之單價為二萬六千八百四
    十三元，購買六十套，共一百六十一萬五百八十元，而GP 24X30之單價為二萬零
    三百八十四元，購買三十六套之價格應為七十三萬三千八百二十四元，惟採購單
    甲卻將之上述之價格各計為五十三萬六千八百六十元、二十四萬四千六百零八元
    ，兩者共少了一百五十六萬二千九百三十六元，而上述二項以六十套及三十六套
    計算之金額與其他三項KodaK PACS DirectView CR800 Package、Remote Operat
    ional Pannel以及 Dryview 8700 PACS Link 產品合計，則總價應為一０、八九
    六、二七０元，加上稅金，則應為一一、四四一、０八四元 (小數點後四捨五入
    ），並非採購單甲上面記載未稅總價為九、三三三、三三四元，含稅總價九、八
    ００、０００元，由此可見採購單甲之單價、數量，及總金額錯誤重重，上訴人
    以採購單甲欲證明九十年八月十四日報價單上Dryview 8700之價格確實為一百五
    十五萬七千元乙節，顯然不足採。而如果以採購單乙來計算，則GP 35X 43及 GP
    24X 30採購之數量依序應只有二十及十二，顯與九十年八月十四日之報價單採購
    數目不符合，上訴人亦無法以採購單乙證明九十年八月十四日報價單上 Dryview
    8700之價格為一百七十萬元或一百五十五萬七千元。至於被上訴人所開發票上註
    明係ＰＡ０５─ＫＤ─００１之採購確認單之部分，因ＰＡ０５─ＫＤ─００１
    即採購單甲，與九十年八月十四日兩造達成合意之採購，數量和總價上有明顯不
    符合之情形，已經難以用採購單甲證明九十年八月十四日報價單Dryview 8700之
    價格，且證人即被上訴人公司負責訂貨之職員黃淑女於本院證稱：「我收到者為
    產品數量第三項及第四項未為修改之採購確認單（即採購單乙），因發現其上所
    載數量及單價不符，故打電話給上訴人本件承辦人林先生，我係依八月十四日的
    合約為準，而林先生表示該採購單係上訴人之法定代理人洪先生告訴他的；雖然
    發票上備註欄記載採購確認單編號，但因採購確認單上之金額及數量錯誤，故另
    行製作送貨明細作為發票之附件，再將該採購確認單編號列為發票備註欄中以便
    上訴人公司作帳參考之用」等情（見本院卷一一八、一一九頁），可見發票上註
    記採購確認單之編號，並非承認上訴人九月三日所提出之採購確認單之內容，更
    何況開發票之人，與談妥本件合約之人並不相同，開發票若有所錯誤並不足推翻
    合約內容，此亦可由上訴人之代表人洪榮凱先生，於九十年十二月二十八日係持
    九十年八月十四日之報價單之內容要求比照辦理，而非九十年九月三日之採購確
    認單內容，要求比照辦理，故上訴人之主張顯非可取。
  (四)上訴人另主張兩造間成立繼續性供給契約，縱使上訴人九十一年三月五日報價試
    算表上所列價格有誤寫或誤算，不影響上訴人請求供貨之效力云云，惟查本件兩
    造僅係約定「針對中壢壢新醫院，『若有追加訂貨的狀況』，柯達公司同意『比
    照』本報價單處理．．」，顯然並非兩造約定由被上訴人在一定期間或不定期間
    ，「繼續的供給」上訴人某物品，上訴人主張為繼續性供給契約已不可採，再者
    ，上訴人九十一年三月五日之報價單試算表所載之折扣，為九十年八月十四日價
    格之０．七八，與九十年八月十四日兩造達成之折扣約為０．八七並不相當，被
    上訴人除於九十一年四月十七日另外提出報價單予上訴人外，並於九十一年五月
    三日請律師函告上訴人：上訴人之試算表所載折扣後金額，與被上訴人承諾之優
    惠交易條件不符，被上訴人無接受該份訂單之義務等語；嗣又於九十一年五月二
    十七日再函上訴人謂：若上訴人願意就本件相關資料再次進行查核，並同意被上
    訴人九十一年五月三日函件之說明，被上訴人自當願意繼續與上訴人為交易等語
    ，有該二份函附卷可憑（原審卷第一三五、本院卷第六十七、六十八頁），而上
    訴人收受該函後，於九十一年五月二十九日函復：請被上訴人接受上訴人九十一
    年三月五日之試算表等語，有該函影本一份在卷可按（附原審卷第一０七頁），
    顯然上訴人並未就本件相關資料進行查核是否其試算表之折扣有誤，而執意以九
    十一年三月五日之試算表為訂購條件，則上訴人九十一年三月五日之訂購單顯然
    是新要約，而非兩造間九十年八月十四日約定契約比照辦理範圍內之訂購，被上
    訴人未就該新要約為承諾，兩造間並無就上訴人九十一年三月五日之試算表成立
    新契約，則上訴人以被上訴人債務不履行，請求被上訴人賠償其所受損害四百二
    十五萬元及所失利益二百五十五萬一千零三十三元，亦無理由。
六、綜上所述，上訴人基於債務不履行之法律關係，請求被上訴人給付六百八十萬一
    千零三十三元及自起訴狀繕本送達翌日起，至清償日止，按年息百分之五計算之
    利息，為無理由，不應准許。其假執行之聲請亦失所依附，應併駁回。原審為上
    訴人敗訴之判決，及駁回其假執行之聲請，並無不合。上訴意旨指摘原判決不當
    ，求予廢棄改判，為無理由，應予駁回。
七、因本案事證已臻明確，兩造其餘主張陳述及所提之證據，經審酌均不影響本院上
    開論斷，毋庸再予論述，附此敘明。
八、據上論結，本件上訴為無理由，依民事訴訟法第四百四十九條第一項、第七十八
    條，判決如主文。
中　　　華　　　民　　　國　　九十三　　年　　　八　　　月　　　十　　　日
                              民事第十三庭
                                  審判長法　官　鄭  雅  萍
                                        法　官　吳  謀  焰
                                        法　官　俞  慧  君
正本係照原本作成。
如不服本判決，應於收受送達後二十日內向本院提出上訴書狀，其未表明上訴理由者
，應於提出上訴後二十日內向本院補提理由書狀（均須按他造當事人之人數附繕本）
上訴時應提出委任律師或具有律師資格之人之委任狀；委任有律師資格者，另應附具
律師資格證書及釋明委任人與受任人有民事訴訟法第四百六十六條之一第一項但書或
第二項（詳附註）所定關係之釋明文書影本。
中　　　華　　　民　　　國　　九十三　　年　　　八　　　月　　 十一 　　日
　　　　　　　　　　　　　　　　　　　　書記官  葉  國  乾
附註：
民事訴訟法第四百六十六條之一（第一項、第二項）：
對於第二審判決上訴，上訴人應委任律師為訴訟代理人。但上訴人或其他法定代理人
具有律師資格者，不在此限。
上訴人之配偶、三親等內之血親、二親等內之姻親，或上訴人為法人、中央或地方機
關時，其所屬專任人員具有律師資格並經法院認為適當者，亦得為第三審訴訟代理人
。
